【裁判字號】    90,交上訴,1491
【裁判日期】    901205
【裁判案由】    過失致死
【裁判全文】
臺灣高等法院臺南分院刑事判決           九十年度交上訴字第一四九一號   Ｃ
      上  訴  人
      即  被  告  甲  ○  ○
右上訴人因過失致死案件，不服臺灣臺南地方法院九十年度交易字第一六六號中華民
國九十年九月十八日第一審判決（起訴案號：臺灣臺南地方法院檢察署九十年度偵字
第七九四號），提起上訴，本院判決如左：
      主      文
上訴駁回。
      事      實
一、甲○○為計程車司機，乃從事駕駛業務之人，於民國（下同）八十九年七月六日
    凌晨二時許，駕駛車牌號碼ＰＲ─０二五號營業用小客車，經友人陳燈亮連繫，
    前往臺南市○區○○路一一三號，與陳燈亮、陳南光等人在該址聊天，其本應注
    意距離交岔路口十公尺之內，及行人穿越道等處，為不得臨時停車，而依當時天
    候晴朗、夜間有照明、路面乾燥無缺陷、道路上未有任何障礙物、視距復屬良好
    等情形以觀，客觀上亦無不能注意之情事，其竟疏未注意及此，而將前開營業用
    小客車於交岔路口併排臨時停車，逕自與陳燈亮、陳南光等人在該址聊天。適有
    乙○○騎乘車牌號碼ＷＨＡ─五二二號輕型機車，沿台南市○○路由西向東行駛
    至上址，亦疏未注意車前狀況，並隨時採取必要安全措施，自後追撞甲○○停放
    之營業小客車車尾，乙○○隨即人車倒地，受有顱內出血、外傷型蜘蛛膜下腔出
    血等傷害，經送醫治療，延至九十年五月十九日上午三時五十分，因外傷性腦出
    血、慢性肺部塞性疾病，仍不治死亡。甲○○於肇事後有偵查權公務人員發覺犯
    罪前向警方自首接受裁判。
二、案經被害人之母吳翠蓮訴由臺灣臺南地方法院檢察署檢察官偵查起訴。
      理      由
一、訊據上訴人即被告甲○○固不否認於右揭時、地停放營業小客車，致遭乙○○騎
    乘機車撞及之事實，惟矢口否認有何過失致死犯行，辯稱：伊並未併排停車，是
    乙○○騎乘機車不慎才撞及伊停在路邊的計程車，伊的計程車受撞後，向前滑行
    ，才變成併排狀況，伊聊天後本來無打算再做生意云云。經查：
  (一)前開犯罪事實，業據被害人乙○○之母吳翠蓮於警訊、偵查及原審調查中指訴甚
    詳，復有道路交通事故調查報告表一紙、現場相片二十幀附卷可稽。又被害人乙
    ○○因本件車禍，受有顱內出血、外傷型蜘蛛膜下腔出血等傷害，經送國立成功
    大學醫學院附設醫院、台灣省立台南醫院治療，延至九十年五月十九日上午三時
    五十分，因外傷性腦出血、慢性肺部塞性疾病，仍不治死亡，此有國立成功大學
    醫學院附設醫院診斷證明書、台灣省立台南醫院診斷證明書、死亡證明書各一份
    在卷可稽。
  (二)次查，被告雖辯稱未併排停車，因受撞擊向前滑行，而呈併排狀況云云。然被告
    違規於交岔路口併排之事實，業據證人陳南光於原審到庭結證稱：「．．．我們
    坐在走廊聊天聽到碰的一聲，但因我坐得地方有斜角擋住，我沒有看到車禍情形
    ，甲○○的車子有往前動了一點，但他原本就停在小貨車旁。」等語，參酌被告
    之營業小客車受撞後後擋風玻璃破裂之碎片、乙○○所載之安全帽、機車之前擋
    風板等物，均散落於鄰近被告營業小客車後方不遠處，在小貨車停放北側之延伸
    處，足見被告營業小客車原係與小貨車併排停放，縱因受機車撞擊而向前推移，
    亦屬短距離之移動，自無可能原由小貨車後方，大距離滑行至車頭逾越小貨車之
    情形。被告所辯，顯係臨訟卸責之詞，不足採信。另證人陳燈亮於原審雖證稱：
    被告未併排停車，係停放在小貨車後方，然又稱被告營業小客車受撞後，向前滑
    行約一個車頭多等語，依證人陳燈亮所陳，被告之營業小客車原停放在小貨車後
    方，向前滑行一個多車頭時，卻造成營業小客車車頭逾越小貨車車頭之事實，其
    所證詞情節，顯與經驗法則有違，亦不足採信。
  (三)按橋樑、隧道、圓環、障礙物對面、鐵路平交道、人行道、行人穿越道、快車道
    等處，不得臨時停車；且交岔路口、公共汽車招呼站十公尺內、消防栓、消防車
    出入口五公尺內不得臨時停車，道路交通安全規則第一百十一條第一、二款定有
    明文。本件被告甲○○於上開時、地，臨時停放車輛，理應注意前述交通安全規
    則，而案發當時天候晴朗、夜間有照明、路面乾燥無缺陷、道路上未有任何障礙
    物、視距復屬良好等情，亦有道路交通事故調查報告表載明可考，據此判斷，客
    觀上亦無不能注意之情事，其竟疏於注意違規停車，以致肇事，並使被害人乙○
    ○死亡，是被告之上述駕駛行為，自有過失。況本件經送台灣省台南區行車事故
    鑑定委員會暨台灣省車行車事故覆議鑑定委員會鑑定結果，亦均持相同見解，有
    該上開二委員會九十年三月二十三日南鑑字第九００二四一號函及所附之鑑定意
    見書一份、九十年七月九日府覆議字第九０一一二五號函存卷可參，此益證被告
    駕車肇事致被害人死亡之行為，確有過失無疑。末查，被告甲○○為計程車司機
    ，且車禍肇事時，被告所駕營業小客車之汽車出租營業燈均有運作顯示，足見被
    告甲○○仍持續為駕駛業務中，渠等辯稱將要休息云云，顯不足採。復查，被告
    甲○○之過失駕駛行為，與被害人乙○○之死亡結果間，具有相當因果關係，亦
    無疑義，故本件事證已甚明確，被告之過失致人於死犯行，堪以認定。
二、被告甲○○係計程車司機，為從事駕駛業務之人，其因業務上之過失，致被害人
    乙○○受有顱內出血、外傷型蜘蛛膜下腔出血等傷害，經送醫治療，仍因外傷性
    腦出血、慢性肺部塞性疾病不治死亡，核其所為，係犯刑法第二百七十六條第二
    項之業務過失致死罪。公訴人認被告所為係犯同法二百八十四條第二項業務過失
    致重傷害罪，其起訴法條容有未合，應予變更。另被告於肇事後，犯罪未被有偵
    查權之公務員或機關發覺前，即向台南市警察局第六分局鹽埕站警員自首並坦承
    犯行，進而接受裁判，此有卷附之警訊筆錄載明可考，是應依刑法第六十二條前
    段自首之規定，減輕其刑。
三、原審援引刑事訴訟法第二百九十九條第一項前段、第三百條，刑法第二百七十六
    條第二項、第六十二條前段，罰金罰鍰提高標準條例第一條前段之規定，並參酌
    被告之生活狀況、品行、智識程度，與本件犯罪所生之危險、損害，及被告之過
    失程度尚非輕微，且肇事後仍未與被害人家屬，就民事賠償事宜達成和解，然本
    件車禍之發生，被害人亦同有肇事因素，及其犯後態度等一切情狀，量處有期徒
    刑七月，以資懲儆。本院經核其認事用法，均無不當，量刑亦稱妥適。被告上訴
    意旨認原審量刑過重云云，為無理由，應予駁回。
據上論斷，應依刑事訴訟法第三百六十八條，判決如主文。
本案經檢察官楊治宇到庭執行職務。
中    華    民    國      九十      年      十二      月      五        日
                                  臺灣高等法院臺南分院刑事第六庭
                                      審判長法官  楊    明    章
                                            法官  戴    勝    利
                                            法官  顏    基    典
右正本證明與原本無異。
如不服本判決，應於判決送達後十日內向本院提出上訴狀，其未敘述理由者並應於提
出上訴狀後十日內向本院補提理由書（應附繕本)。
                                      法院書記官  呂    嘉    文
中    華    民    國      九十      年      十二      月      六        日
附錄法條：
刑法第二百七十六條：因過失致人於死者，處二年以下有期徒刑、拘役或二千元以下
                    罰金。
                    從事業務之人，因業務上之過失犯前項之罪者，處五年以下有
                    期徒刑或拘役，得併科三千元以下罰金。


司法院資訊處製作；財團法人民間司法改革基金會備份。
